【裁判字號】    99,交聲,1081
【裁判日期】    990813
【裁判案由】    違反道路交通管理處罰條例聲明異議
【裁判全文】
臺灣桃園地方法院交通事件裁定        99年度交聲字第1081號
原處分機關  交通部公路總局新竹區監理所桃園監理站
異  議  人
即受處分人  甲○○
上列異議人即受處分人因違反道路交通管理處罰條例案件，對於
交通部公路總局新竹區監理所桃園監理站99年8月2日桃監裁罰字
第裁52-DB0000000號違反道路交通管理事件裁決書所為處分聲明
異議，本院裁定如下：
    主  文
原處分撤銷。
甲○○汽車駕駛人，駕駛汽車經測試檢定酒精濃度超過規定標準
，處罰鍰新臺幣壹萬玖仟伍佰元，吊扣小型車普通駕駛執照壹年
，並應參加道路交通安全講習。
    理  由
一、原處分意旨略以：異議人即受處分人（下稱異議人）甲○○
    於民國99年8 月1 日凌晨0 時45分許，酒後駕駛車牌號碼84
    02-FR 號自用小客貨車上路，在桃園縣桃園市○○路與莊敬
    路口為員警攔查，測得其呼氣酒精濃度每公升0.34毫克，違
    反道路交通管理處罰條例第35條第1 項第1 款規定，員警乃
    掣發桃警局交字第DB0000000 號舉發違反道路交通管理事件
    通知單予以舉發，經原處分機關即交通部公路總局新竹區監
    理所桃園監理站於99年8 月2 日，以桃監裁罰字第裁52-DB0
    000000號違反道路交通管理事件裁決書，認定受處分人涉有
    「汽車駕駛人酒精濃度超過規定標準（0.25-0.4）」之違規
    行為，裁處罰鍰新臺幣（下同）19,500元，吊扣駕駛執照12
    個月，並施以道路交通安全講習等語。
二、本件聲明異議意旨略以：伊固不否認有於原處分所指時地酒
    後駕駛前揭車輛而遭員警攔停舉發，並測得其呼氣酒精濃度
    每公升0.34毫克之事實，然其違規當時係駕駛自用小客貨車
    ，殊無就其所持有之聯結車駕駛執照加以吊扣之理，為此不
    服原處分，而聲明異議等語。
三、按汽車駕駛人，駕駛汽車經測試檢定酒精濃度超過規定標準
    者，處新臺幣15,000元以上60,000元以下罰鍰，並當場移置
    保管該汽車及吊扣其駕駛執照1 年；而汽車駕駛人有第35條
    第1 項規定之情形者，應接受道路交通安全講習，道路交通
    管理處罰條例第35條第1 項第1 款、第24條第1 項第2 款分
    別定有明文。又汽車駕駛人，因違反本條例及道路交通安全
    規則之規定，受吊銷駕駛執照處分時，吊銷其持有各級車類
    之駕駛執照，道路交通管理處罰條例第68條亦有明文。
四、經查：
(一)異議人於99年8月1日凌晨0 時45分許，在桃園縣桃園市○○
    路與莊敬路口，酒後駕駛車牌號碼8402-FR 號自用小客貨車
    ，經警攔停並測得其吐氣所含酒精濃度達每公升0.34毫克之
    違規事實，為異議人所不否認，且有上開裁決書暨原舉發單
    各1 紙在卷可稽，是異議人確有酒後駕車之違規行為之事實
    ，應堪認定。
(二)按道路交通管理處罰條例第68條業於94年12月14日修正，並
    自95年3 月1 日施行，修正前之道路交通管理處罰條例第68
    條規定：「汽車駕駛人，因違反本條例及道路交通安全規則
    之規定，受吊扣或吊銷駕駛執照處分時，吊扣或吊銷其持有
    各級車類之駕駛執照」，而修正後為：「汽車駕駛人，因違
    反本條例及道路交通安全規則之規定，受吊銷駕駛執照處分
    時，吊銷其持有各級車類之駕駛執照」，即將原條文中之「
    吊扣或」三字刪除，修正理由認為原條文「汽車駕駛人，因
    違反本條例及道路交通安全規則之規定，受吊扣或吊銷駕駛
    執照處分時，受吊扣或吊銷其持有各級車類之駕駛執照」將
    違法或違規駕駛人所持有各級車類之駕駛執照一併吊扣或吊
    銷，失之過酷，對於人民工作與生活影響過鉅，有違比例原
    則，經立法委員與交通部協商後，乃將其中「受吊扣處分者
    ，吊扣其持有各級車類之駕駛執照」部分之規定刪除。顯見
    立法者之真意，在於汽車駕駛人因違反道路交通管理處罰條
    例及道路交通安全規則之規定，受「吊銷駕照」處分者，仍
    維持一併吊銷其持有各級車類之駕駛執照，至於受「吊扣」
    駕駛執照處分時，僅能「吊扣」違規當時所駕駛車輛之駕駛
    執照，不能再擴大適用而「吊扣」其持有各級車類之駕駛執
    照，至為顯明。是駕駛人違反道路交通管理處罰條例第35條
    第1 項第1 款之規定而受吊扣駕駛執照處分時，依修正後同
    法第68條規定並參照其修正意旨，應僅得吊扣違規或違法當
    時駕駛車類之駕駛執照。況酒醉駕車行為均製造法所不容許
    之風險，以風險製造之立場觀之，並不因駕駛車輛種類之不
    同，而有所差別，但從風險實現之觀點而言，酒醉駕駛車類
    之不同，其對於交通安全衍生之實害結果也有所差異，如駕
    駛人駕駛低一級之車類違反本條例之規定時，不論其所造成
    之實害結果，而一律吊扣駕駛人所持有之各類駕照，亦有違
    反相同事件相同處理，不同事件不同處理之平等原則（臺灣
    高等法院暨所屬法院97年法律座談會刑事類提案第40號討論
    暨審查意見同此意旨）。是參諸上開道路交通管理處罰條例
    第68條之修正過程與修正理由，行為人有道路交通管理處罰
    條例第35條第1 項第1 款所規定之違規行為，須吊扣駕駛執
    照時，應僅能吊扣行為人違法或違規當時駕駛車輛所憑之駕
    駛執照，不得再吊扣行為人所持有、與駕駛違規車輛無關之
    其他各級車類駕駛執照。
(三)查本件異議人於99年8月1日酒後駕車違規時，上開新修正之
    道路交通管理處罰條例第68條業已生效施行，自應適用修正
    後之規定，而異議人於違規當時係駕駛自用小客車，有上開
    舉發違反道路交通管理事件通知單附卷可憑，則揆諸前開說
    明，修正後道路交通管理處罰條例第68條之規定，既將「吊
    扣」等字刪除，駕駛人受吊扣駕駛執照處分時，應不再吊扣
    其持有各級車類之駕駛執照，原處分機關於作成吊扣駕駛執
    照處分時，應就行為人所應吊扣之駕駛執照種類予以限定，
    始符合依法行政原則。再依道路交通安全規則第61條第1項
    第2 款之規定，汽車駕駛人取得高一級車類之駕駛資格者，
    應換發駕駛執照，且領有職業聯結車駕駛執照者，得駕駛自
    用小客車，則異議人於本件交通違規時，因業已取得較高級
    之職業聯結車駕駛資格，而依法將自用小客車之駕駛執照換
    領為職業聯結車之駕駛執照之情，有汽車駕照基本資料列印
    畫面1 份在卷可憑，是異議人現實上僅領有職業聯結車駕駛
    執照，並無普通小型車駕駛執照可供吊扣。又異議人上開駕
    駛自用小客貨車經攔檢測試其酒精濃度超過法定標準之違規
    行為，既係駕駛自用一般小客車違反道路交通管理處罰條例
    第35條第1 項第1 款之規定，其應受之處分乃限制其駕駛自
    用小客貨車之權利，即依法吊扣普通小型車之駕駛執照12個
    月，原處分機關若因異議人無普通小型車駕駛執照可供吊扣
    ，而逕行吊扣受處分人之職業聯結車駕駛執照，此舉顯已逾
    越修正後道路交通管理處罰條例第68條之規範意涵及範圍，
    則原處分吊扣異議人之職業聯結車駕駛執照部分之處分，於
    法即有未合。至道路交通主管機關對於汽車駕駛執照之管理
    ，因採取一照原則，未發給駕駛人較低等級之駕駛執照，此
    乃屬駕駛執照管理所衍生之執行問題，應由道路交通主管機
    關本於職權利用電腦資料處理或在職業聯結車駕照註記等其
    他方式為妥適處理，尚難逕謂無法執行而不罰（臺灣高等法
    院98年法律座談會刑事類提案第20號研討結果參照）。是以
    ，本件異議人既有如上所述之交通違規行為，雖無得吊扣異
    議人持有他級駕駛執照之依據，然異議人本件受裁罰吊扣駕
    駛執照12個月部分，乃原處分機關執行層面之問題，尚不能
    因異議人僅現實上持有職業大貨車之駕駛執照，即認此部分
    免罰，附此敘明。
五、綜上所述，異議人確有上開酒後駕車之違規行為，原處分機
    關依道路交通管理處罰條例第35條第1 項第1 款、道路交通
    管理事件統一裁罰基準表規定，裁處受處分人罰鍰19,500元
    ，並依同條例第24條第1 項第2 款規定施以道安講習處分，
    核無違誤。然原處分機關未審酌「吊扣駕駛執照12個月」規
    範之目的，在異議人未領有普通小型車駕駛執照之情況下，
    而為吊扣受處分人職業聯結車駕駛執照12個月部分之裁決，
    難認合法，業如前述，因本件酒後駕車部分為一個違規行為
    ，罰鍰與吊扣處分無從區分，異議人雖未於異議聲明狀中對
    於酒後駕車罰鍰及道安講習部分提出異議，惟依道路交通管
    理處罰條例第89條規定，法院處理交通事件，準用刑事訴訟
    法第348 條之規定，則原處分關於前開部分與吊扣小型車汽
    車駕駛執照部分有全部及一部關係，應認均為異議聲明之效
    力所及，本院自得併為審酌，從而，異議人提起本件聲明異
    議，為有理由，應由本院將原處分撤銷，自為裁罰如主文所
    示，以期適法。
六、據上論斷，應依道路交通案件處理辦法第19條、第20條前段
    ，裁定如主文。
中    華    民    國    99    年    8     月    13    日
                  交通法庭    法  官  蔡羽玄
以上正本證明與原本無異。
如不服本裁定，應於裁定送達後5 日內向本院提出抗告狀。
                              書記官  陳玉芳
中    華    民    國    99    年    8     月    16    日

司法院資訊處製作；財團法人民間司法改革基金會備份。
